【裁判字號】    90,交抗,155
【裁判日期】    900706
【裁判案由】    違反道路交通管理處罰條例
【裁判全文】
臺灣高等法院交通法庭裁定                          九十年度交抗字第一五五號
    抗  告  人
    即受處分人  甲○○○
右抗告人因違反道路交通管理處罰條例案件，不服臺灣板橋地方法院中華民國九十年
四月二十五日裁定（八十九年度交聲字第五六二號），提起抗告，本院裁定如左：
    主  文
抗告駁回。
    理  由
一、原裁定意旨以：（一）按有在公告禁止設攤之處擺設攤位之情形者，除責令行為
    人即時停止並消除障礙外，處行為人或其雇主新臺幣一千二百元以上二千四百元
    以下罰鍰，道路交通管理處罰條例第八十二條第一項第十款定有明文。（二）查
    本件受處分人即聲明異議人甲○○○於民國八十九年九月七日十六時五十五分許
    ，在台北縣板橋市○○街七十號前騎樓地設攤製造販賣月餅，該處路段南門街係
    板橋市通往土城市○○○道，全線經板橋市公所規劃公告為禁止停車暨設攤路段
    ，該街全路段並均設有騎樓專供行人通行，經警依法舉發等情，為異議人所不爭
    ，復有臺北縣警察局八十九年九月七日北縣警交字第Ｃ00000000號舉發
    違反道路交通管理事件通知單、臺北縣警察局板橋分局八十九年十月二十七日板
    警行裁字第二六九八一號函、本件執勤警員陳勇成八十九年十月二十六日報告書
    函等件在卷可稽，堪認屬實。異議人雖具狀辯稱禁止騎樓設攤違反公平正義，並
    有直接侵害人民權利之虞云云，查係立法政策是否妥適問題，核與異議人在禁止
    設攤路段，違規設攤製造販賣月餅之事實無涉，且無礙於本件執行取締員警依法
    執行取締勤務之合法性。是原處分機關援引上揭道路交通管理處罰條例第八十二
    條第一項第十款，裁處異議人罰鍰新臺幣二千四百元，並無不當，本件異議為無
    理由，應予駁回，經核並無違誤。
二、抗告意旨以：道路交通管理處罰條例對於道路及人行道定義範圍太過廣泛，有直
    接侵害人民權利之嫌，且該條例之立法目的係為維護參與交通使用之公眾安全，
    然於騎樓上停放車輛或設攤位並未占據車道，故應限縮於公共或公用之道路。而
    我國建築法並未規定人民於建築房屋時應設立騎樓供公眾使用，則對設有騎樓之
    建築限制所有權人使用該騎樓，顯有侵害人民對所有物之使用、處分、收益之權
    利，有違公平正義。況行政機關於實行政策時，常有濫用行政裁量權，致相同路
    段有不同之法律效果，造成人民財產損失。本件案發路段經公告為全線禁止停車
    暨設攤，如包括騎樓，顯有直接侵害人民財產權，應比照大法官會議解釋對於人
    民之財產加以徵收或補償。再抗告人接獲違規通知單後，即於八十九年九月二十
    日向舉發機關提起異議以代陳述，該機關以書函通知抗告人仍需到案接受裁決。
    而抗告人前往接受裁決時，原處分機關始因抗告人逾期到案而為裁決，並加倍處
    罰，與大法官會議解釋第五一一號解釋意旨不符，原審認處分機關並無不當，顯
    有違誤等語。
三、惟查：道路交通管理處罰條例第八十二條第一項第十款就在公告禁止設攤之處擺
    設攤位者，除責令行為人即時停止並消除障礙外，處行為人或其雇主新臺幣一千
    二百元以上二千四百元以下罰鍰之規定，係立法政策，警員依法取締勤務，自屬
    合法等情，業經原裁定認定無訛，並詳載理由依據。抗告人猶指道路交通管理處
    罰條例就禁止設攤規定，係侵害人民對所有物之使用、處分、收益之權利，有違
    公平正義，政府應加以徵收或補償等語，要無可採。再按裁決前，應給予違規行
    為人陳述之機會；又行為人接獲違反道路交通管理事件通知單後，應於十五日內
    ，到達指定處所聽候裁決，道路交通管理處罰條例第八條第二項、第九條第一項
    前段分別定有明文。查本件抗告人係於八十九年九月七日接獲舉發機關製作之舉
    發違反道路交通管理事件通知單（下稱舉發通知單），該通知單明確記載應於八
    十九年九月二十二日至台北縣警察局板橋分局聽候裁決，自已給予抗告人陳述機
    會。而抗告人於八十九年九月二十日向舉發機關提出書面異議，並經舉發機關函
    覆：抗告人違規屬實，執勤人員依法舉發，並無不當；本案未經到案接受裁決，
    當不適用聲明異議程序等語，有台北縣警察局板橋分局板警行裁字第二六九八一
    號函在卷可稽，顯見抗告人係以書面異議代替本件陳述機會，抗告人指稱：裁決
    機關未賦予抗告人陳述機會，要非屬實。又在公告禁止設攤之處擺設攤位者，除
    責令行為人即時停止並消除障礙外，處行為人或其雇主新臺幣一千二百元以上二
    千四百元以下罰鍰，道路交通管理處罰條例第八十二條第一項第十款定有明文；
    另依大法官會議解釋第五一一號解釋意旨：「．．．至上開細則第四十一條第二
    項規定，行為人逾指定應到案日期後到案，另同細則第四十四條第一項規定，違
    反道路交通管理事件行為人未依規定自動繳納罰鍰，或未依規定到案聽候裁決者
    ，處罰機關即一律依標準表規定之金額處以罰鍰，此屬法律授權主管機關就裁罰
    事宜所訂定之裁量基準，其罰鍰之額度並未逾越法律明定得裁罰之上限，且寓有
    避免各行政機關於相同事件恣意為不同裁罰之功能，亦非法所不許。上開細則，
    於憲法保障人民財產權之意旨並無牴觸。」則本件抗告人既有違反道路交通管理
    處罰條例第八十二條第一項第十款規定，原處分機關依該條裁處抗告人罰鍰新臺
    幣二千四百元，並無逾越法律明定得裁罰之上限，自屬適法，亦與大法官會議解
    釋第五一一號解釋意旨相符。抗告人指稱：裁決機關裁罰抗告人新臺幣二千四百
    元，依法不合，委無可採。足見本件抗告為無理由，應予駁回。
據上論斷，應依道路交通案件處理辦法第二十六條，刑事訴訟法第四百十二條，裁定
如主文。
中      華      民      國      九十     年      七      月     六      日
                              臺灣高等法院交通法庭
                                  審判長法  官  陳  祐  輔
                                        法  官  蔡  國  在
                    法  官  陳  國  文
右正本證明與原本無異。
不得再抗告。
                                        書記官  蔡  棟  樑
中      華      民      國      九十     年    七     月       六       日


司法院資訊處製作；財團法人民間司法改革基金會備份。
